臺灣宜蘭地方法院刑事判決　　　　　　　 93年度易字第436號
公　訴　人　臺灣宜蘭地方法院檢察署檢察官
被　　　告　壬○○　男　43歲.
　　　 　　 丑○○
共　　　同
選任辯護人　吳振東律師
上列被告等因詐欺案件，經檢察官提起公訴（92年度偵字第212
號），本院判決如下：
    主  文
壬○○意圖為自己不法之所有，以詐術使人將本人之物交付，處
有期徒刑壹年拾月。
丑○○無罪。
    事  實
一、緣宜蘭縣宜蘭市○○○段七結小段第114之3、114之14地號
    土地（以下簡稱114之3、114之14地號土地）地主之一戊○○（擁有2筆土地之應有部分各3分之2，另外之應有部分各3
    分之1為地主己○○所有）於85年3月間，曾就上開土地與立
    郁建設有限公司（登記負責人辛○○，以下簡稱立郁公司）
    訂立合建契約，惟因辛○○於締約後已將戊○○所有之114
    之3、114之14地號土地過戶至其名下，並持以設定新臺幣（
    下同）1500萬元之抵押權予庚○○，向庚○○借款1500萬元
    ，然卻始終無法履行該合建契約，戊○○擔心受損，亟思處
    理上開合建契約，壬○○得知上情後，認為有機可乘，可利
    用地主戊○○所提供之114之3、114之14地號土地抵押貸款
    後，將所貸得之款項供己花用，遂於明知其個人所經營之磊
    拓建設股份有限公司（登記負責人丑○○，實際負責人壬○○，以下簡稱磊拓公司）等事業之資金均已吃緊，並無準備
    資金以支應合建案所需之4000萬元工程款，亦無資力清償以
    114之3、114之14地號土地設定抵押所取得之銀行貸款，且
    其並未尋得金主出資興建系爭合建案，亦無履行合建契約及
    清償銀行貸款意願之情形下，竟基於意圖為自己不法所有之
    犯意，佯與地主戊○○、戊○○之子丁○○就114之3、114
    之14地號土地洽談由其承接立郁公司與戊○○之合建契約，
    並謊稱「已找到金主甲○，己○○就114之3、114之14地號
    土地所擁有之3分之1應有部分已經賣給金主」、「以114之3
    、114之14地號土地向銀行辦理貸款所得之金額，將專款專
    用於完成合建契約。」云云，致使戊○○陷於錯誤，誤信壬○○已尋得金主甲○之奧援，有資力支應合建案所需工程款
    及清償以114之3、114之14地號土地設定抵押所取得之銀行
    貸款，會遵守契約，戮力於合建案之進行，而於85年8月3日
    與實際由壬○○負責經營之威拓建設有限公司（登記負責人
    丑○○，實際負責人壬○○，以下簡稱威拓公司）簽訂合建
    契約，約定由戊○○提供114之3、114之14地號土地作為興
    建基地、威拓公司則負責興建所需資金，惟戊○○另應提供
    114之3、114之14地號土地配合抵押融資貸款。之後，壬○○為取信戊○○，一則佯以威拓公司之名開立2500萬元本票
    1張予戊○○收執，並書立磊拓經典大樓第6樓之買賣合約書
    ，以此作為擔保，一則佯與立郁公司洽談有關原合建契約權
    利移轉之事宜，並以威拓公司之名義於85年8月18日與立郁
    公司、戊○○共同簽訂協議書，約定立郁公司關於該合建契
    約之權利由威拓公司承受，辛○○剩餘之債務則由威拓公司
    負責解決，並以申請建築融資貸款為由，使戊○○不疑有他
    而將辦理融資貸款所需之印鑑章及114之3、114之14地號土
    地之所有權狀等相關文件交予壬○○，壬○○遂於85年8月
    29日以威拓公司之名義，以114之3、114之14地號土地設定
    最高限額2880萬元之抵押權後，向華南商業銀行貸得2400萬
    元，華南商業銀行於85年8月30日將前揭貸款撥入威拓公司
    開設於該行之000000000000號帳戶內，壬○○即以此方式詐
    欺取財得逞。壬○○取得2400萬元之貸款後，旋即於1週內
    將上開款項花用殆盡，至85年9月6日該筆貸款僅剩餘4403元
    ，惟既未就合建案開始動工，亦未將該2400萬元用於合建案
    之支出，嗣於85年10月30日為掩飾其前開犯行，始存入僅供
    繳納第1期利息183452元之款項於該帳戶內，即未再繳還240
    0 萬元貸款之任何利息或本金，磊拓公司、威拓公司並同時
    宣告倒閉，與戊○○之合建案從未動工。嗣戊○○死亡後，
    抵押權人華南商業銀行已聲請法院查封拍賣114之3、114之
    14 地號土地，至此丁○○始知受騙。
二、案經戊○○之子丁○○訴由臺灣宜蘭地方法院檢察署檢察官
    偵查起訴。
    理  由
壹、被告壬○○部分：
一、訊據被告壬○○對於伊為磊拓公司及威拓公司總經理，為2
    公司之實際負責人，負責2公司之業務經營，於85年8月3日
    伊出面代表威拓公司與戊○○就114之3、114之14地號土地
    簽訂合建契約，嗣於85年8月29日伊以威拓公司名義，利用
    戊○○所提供之114之3、114之14地號土地向華南商業銀行
    設定最高限額抵押2880萬元後，於85年8月30日貸得2400萬
    元，惟威拓公司僅繳納1期貸款利息183452元後，即未再清
    償任何本息，且所貸得之款項均已用罄，而合建案未曾動工
    ，威拓公司便於85年10月間宣布倒閉，戊○○死亡後，華南
    商業銀行已聲請拍賣114之3、114之14等2筆土地等事實，固
    然坦承不諱，惟矢口否認有何詐欺犯行，辯稱：「戊○○發
    現土地被辛○○過戶，才請託我出來幫忙，故簽立合建契約
    ，在處理那塊土地時，我給了辛○○1千多萬元，所以土地
    過戶回來後，我跟戊○○說貸款下來，我要利用那筆土地做
    資金融通，所以在簽訂合建契約的時候，我有簽立1張2500
    萬元的本票給對方，並書立磊拓經典大樓6樓整層的買賣合
    約書，以磊拓經典大樓的6樓為擔保品，如果我要詐欺戊○○，不需要跟他談這些條件，也可以在貸款下來之後就離開
    。甲○是我指定買賣的名義人，我沒有說她是金主，也沒有
    說貸款要專款專用，告訴人亦未將印章及權狀交給我，況且
    合建案也用了一部分的貸款，我也已經向己○○買下114之3
    、114之14地號土地之3分之1應有部分，所以2400萬元中，
    有3分之1不受專款專用之限制。本案確實造成被害人的傷害
    ，但是我沒有詐騙他，是因為磊拓精典大樓未能如期取得使
    用執照，才連累威拓公司財務陷於困境，無法履行合建契約
    。」云云。經查：
（一）證人即磊拓公司會計卯○○已於本院87年度易字第340號
      被告壬○○被訴詐欺案件中，結證「我是磊拓公司會計，
      我於85年4月離職時，公司資金就比較吃緊」（見本院87
      年度易字第340號影卷第23、25頁）等情明確，核與證人
      即磊拓公司另一會計子○○於前述案件中所結證「我在85
      年7月底進磊拓公司擔任會計，我進公司時磊拓的資金就
      很緊，後來也沒有好轉。」之情節相符（見本院87年度易
      字第340號影卷第23、25頁）。其次，被告所經營之磊拓
      公司資本額僅3000萬元，惟因負擔債務而對外開立，且於
      85年8月3日前已屆期卻未兌現之本票金額卻已高達4000萬
      元以上之事實，亦有本院86年度執參字第851、852、890
      、894、942、943、944號參與分配卷宗內所附之本票裁定
      及磊拓公司基本資料查詢單（見宜蘭地檢署92年度偵字第
      21 1號影卷第18頁）等資料，可資參照。再者，被告壬○○亦曾坦承「與戊○○合建房屋一案，估計需花費4000多
      萬，但我沒有準備資金。與戊○○簽約時，公司的資金沒
      有很富裕。到了85年10月，磊拓公司、威拓公司之財務已
      經不行而宣告倒閉。」之事實（見宜蘭地檢署92年度偵字
      第212號卷第35、36、58頁，本院卷二第71頁）。從而，
      被告壬○○於85年8月3日與戊○○訂立系爭合建契約當時
      ，其個人所經營事業之資金均已吃緊，其已無足夠之經濟
      能力參與合建、償還鉅額貸款及借款之事實，已堪認定。
      被告壬○○辯稱「是因為磊拓精典大樓未能如期取得使用
      執照，才連累威拓公司財務陷於困境。」云云，顯與事實
      不符，不足採信。
（二）戊○○與威拓公司簽訂系爭合建契約時，已於契約第6
      、7條約定威拓公司需塗銷原114之3、114之14地號土地之
      抵押權，並自行支付立郁公司所要求之轉讓原合建契約之
      權利金，且以114之3、114之14地號土地所取得之融資貸
      款應專款專用於合建案，不得為與本合建案無關之使用，
      貸款利息亦由威拓公司負責，而該契約書上所記載之簽署
      人除戊○○、威拓公司壬○○外，另有甲○之簽名及印文
      等事實，有該系爭合建契約書影本在卷可稽（見宜蘭地檢
      署87年度他字第398號卷第36至45頁）。
      其次，證人即被害人戊○○之子丁○○已證述「85年8
      月3日戊○○與威拓公司簽訂合建契約時我在場，戊○○
      是我父親，簽訂系爭合建契約，都是由我、我父親及壬○○在處理。114之3、114之14地號土地本來是我父親的，
      之前是與立郁公司合建，我們發現立郁公司偷過戶及設定
      抵押給庚○○，便要求立郁公司把土地過戶回來，並處理
      抵押權，後來立郁公司把土地過戶回我父親名下，但是抵
      押權他還是沒有辦法處理，只有清償部分的欠款，且立郁
      公司已經沒有錢，所以沒有建成。之後壬○○主動找我，
      說他會幫我們處理與立郁公司那邊的事情，他已經找到金
      主甲○，己○○就114之3、114之14地號土地所擁有之3分
      之1應有部分已經賣給金主，我們的土地提供他作為融資
      借貸之擔保，他會專款專用於合建案上，我們才相信他，
      才會與他訂約。如果當時知道磊拓公司經濟狀況有問題，
      壬○○會挪用114之3、114之14地號土地所貸到的錢，沒
      有用在本件合建契約上面，就不會與壬○○訂立合約，將
      印章及權狀交給壬○○，提供土地給壬○○抵押貸款，因
      為當時土地上只有設定庚○○那筆抵押權，土地還有好幾
      千萬元的價值，且辛○○已經清償庚○○部分欠款，只欠
      庚○○5百多萬元。知道壬○○拿114之3、114之14地號土
      地以威拓公司公司名義向銀行抵押貸款的事，因為我們有
      答應土地要給他融資，但我或戊○○並沒有同意該筆貸款
      可以用到別的地方去。」等情綦詳（見本院卷二第22至27
      頁）。
      再者，證人即立郁公司負責人辛○○亦證述「立郁公司
      與戊○○簽的合建契約書，後來卡到資金的問題而沒辦法
      履行，因為向銀行貸款貸不下來。與戊○○簽約後，有將
      11 4之3、114之14地號土地移轉到我名下，並拿去向庚○○抵押借錢。」等語明確（見本院卷二第35至37頁）。
      另被告壬○○亦曾供承「甲○是我的嫂子，是我借用他
      的名義買土地。與戊○○合建案之契約當初是威拓公司擬
      的，專款專用也是威拓公司提出的。專款專用指我與他們
      的合建案的建築融資必須要用在與他們合建上，不能用到
      其他的地方。當初我是考慮到合建後可用該土地來貸款之
      方便性，可以讓我運用該到貸款到其他建案上，我才願意
      與他們合作。」等事實在卷（見宜蘭地檢署92年度偵字第
      21 2號卷第34、60頁，本院卷二第70頁）。
      此外，並有丁○○之戶籍謄本、戊○○與立郁公司所簽
      署之85年3月1日合建契約書、114之3及114之14地號土地
      之登記謄本、戊○○與威拓公司及立郁公司所簽署之85年
      8月18日協議書（見宜蘭地檢署87年度他字第398號卷第
      125、6、20、46頁）在卷可稽。
      從而，綜合上開證人之證詞、被告自承之事實及各文件所
      載之內容，可見被告壬○○利用被害人戊○○急欲解決其
      與立郁公司間合建契約之機會，對於被害人戊○○佯稱「
      已找到金主甲○」、「以114之3、114之14地號土地向銀
      行辦理貸款所得之金額，將專款專用於完成合建契約。」
      等語，以此方式施用詐術，致使戊○○陷於錯誤，而與之
      簽約，並交付辦理融資貸款所需之印鑑章及土地所有權狀
      等相關文件予壬○○等事實，已堪認定，被告辯稱「甲○
      是我指定買賣的名義人，我沒有說她是金主，沒有約定專
      款專用，告訴人亦未將印章及權狀交給我。」云云，核屬
      事後卸責之語，顯不足取。
（三）被告以114之3、114之14地號土地向華南商業銀行設定
      本金最高限額2880萬元抵押權，並實際貸得2400萬元，且
      所貸得款項全部匯入威拓公司開設於華南商業銀行之0000
      00000000號帳戶內，壬○○旋即於1週內將上開款項花用
      殆盡，至85年9月6日該筆貸款僅剩餘4403元，且利息除兌
      現1期183452元外，其餘利息及本金均未償還等事實，有
      借據、放款利息收回紀錄、放款利息收據、威拓公司上開
      帳戶之活期存款存摺影本在卷可稽（見宜蘭地檢署87年度
      他字第398號卷第60、62頁，92年度偵字第212號卷第40
      至43頁），復為被告壬○○所承認（見宜蘭地檢署92年度
      偵字第212號卷第35、58、59頁）。
      其次，上開貸款係屬合建案之融資，應專用於合建案中
      ，不可挪用至他處等情，亦據證人丙○○、丁○○證述在
      卷（見宜蘭地檢署92年度偵字第212號卷第51、71、114頁
      ）。
      又威拓公司雖向己○○購買114之3、114之14地號土地
      之應有部分3分之1，然威拓公司並未給付全部之價金，己○○亦未將土地過戶給威拓公司之事實，亦據證人丙○○
      證述明確（見本院卷二第31頁），並為被告壬○○所坦認
      （見本院卷二第31頁）。
      再者，所貸得之2400萬元去向，被告已坦承「85年8月
      30日貸款2400萬元撥下，560萬轉至庚○○，其餘款項，
      用於磊拓精典。」等情在卷（見宜蘭地檢署92年度偵字第
      21 2號卷第35頁）。
      從而，綜合上開各情，被告壬○○將原用以支應合建案所
      需之建築融資貸款，擅自挪用以償付其私人債務之事實，
      洵堪認定，則被告壬○○確有不法所有之意圖，已甚為灼
      然。被告壬○○事後翻異前詞辯稱「地主戊○○等人已同
      意由我自由使用貸款，我也已經購得114之3、114之14 地
      號土地之應有部分3分之1，可以自由使用貸款金額3分之1
      ，我亦有將部分款項使用於合建案上。」云云，均屬無據
      ，自不足採。
（四）自85年8月3日締約，85年8月30日取得貸款2400萬元，85
      年9月6日將貸款花用殆盡，85年10月宣告威拓公司倒閉之
      間，被告壬○○除兌現1期利息外，其餘利息及本金均未
      償還，且始終未就系爭合建案取得建築執照，並導致114
      之3、114之14地號土地遭拍賣等事實，業據證人丁○○指
      訴綦詳（見宜蘭地檢署92年度偵字第212號卷第32、33頁
      ），復為被告壬○○所承認（見宜蘭地檢署92年度偵字第
      212號卷第35、37頁），且有華南銀行利息回收紀錄、放
      款利息收據、威拓公司存摺影本在卷可佐。依此，益證被
      告於締約及貸款之初，即無推動完成合建案及償還貸款之
      意願，而有詐欺之意圖甚明，其辯稱「如有詐欺意思，伊
      貸款下來就拿走了，不需繳納1期利息。」云云，顯屬狡
      辯之詞，諉無足取。
（五）被告壬○○於締約後，雖有開立威拓公司名義之2500萬元
      本票予戊○○，並針對磊拓經典大樓6樓簽立買賣合約書
      以為擔保，且就立郁公司與戊○○原合建契約權利移轉一
      事，與立郁公司洽商簽訂85年8月18日協議書，另就購買
      己○○114之3、114之14地號土地之應有部分一事，亦於
      85 年8月20日與己○○訂立買賣契約，此有系爭合建契約
      書、85年8月18日協議書及上開不動產買賣契約書（見宜
      蘭地檢署92年度偵字第212號卷第44頁）在卷可稽。惟事
      後被告壬○○已宣告倒閉，而無法兌現上開擔保，且其未
      完全依約履行上開協議及買賣契約之內容等事實，亦經證
      人辛○○證述「威拓公司雖有依約償還庚○○，並塗銷11
      4之3、114之14地號土地上之庚○○抵押權，但是其他的
      約定威拓公司並未履行，例如：依照約定向李明政借錢的
      事，也應由威拓公司處理，但威拓公司並未處理，那些票
      還在李明政身上，91年在法庭上，李明政還把那些票拿出
      來，後來我自己支付了那些票款。另外關於立郁公司積欠
      林碧蓮之債務，威拓公司也沒有處理。」等語明確（見本
      院卷二第37、39頁）、證人丙○○證述「我父親己○○就
      114之3、114之14地號土地之應有部分採用賣斷的方式，
      賣給壬○○1500萬元，但只收到100萬元，剩餘的土地買
      賣價金，到目前為止都沒有獲得清償，當初貸款2400萬元
      撥下後1個月，壬○○就跳票了。」等語明確（見本院卷
      二第29至31頁），復為被告壬○○所坦承（見宜蘭地檢署
      92年度偵字第211號影卷第25頁、本院卷二第39、71頁）
      。依此，足見被告壬○○自始即無履行系爭合建契約之意
      願，其曲意提供擔保、訂立上開協議、買賣契約，履行該
      協議、買賣契約之部分內容，支出部分款項予辛○○、己○○等人，無非係在取得戊○○之信任，俾使戊○○不疑
      有他而交付辦理融資貸款所需之印鑑章及土地所有權狀等
      相關文件，以便其持以向銀行抵押借款。
（六）至於被告壬○○雖又於85年12月28日再與辛○○簽訂補充
      協議書、於86年5月20日間再向宜蘭縣政府申請系爭合建
      案之建築執照，此有上開補充協議書及86年6月18日宜蘭
      縣政府建設局函可稽（見宜蘭地檢署87年度他字第398號
      卷第51頁、92年度偵字第212號卷第45頁）。然早於上開
      時點之前，被告所經營磊拓公司、威拓公司已於85年10月
      間倒閉，顯然被告並無資力履行補充協議書之內容，且因
      其已違反系爭合建契約之約定，戊○○之繼承人自無意願
      提供土地使用同意書予伊，其明知此情況而故為上開簽署
      補充協議書、申請核發建築執照之行為，其掩飾自己詐欺
      犯行之目的已昭然若揭。由此，益徵被告壬○○自始即有
      為自己不法所有之詐欺意圖，並依此而計畫性的實施本件
      詐財行為，且於事後進行掩飾其詐欺犯行之行為。
（七）綜上所述，堪信被告壬○○自始即基於為自己不法所有之
      詐欺意圖，並利用被害人戊○○急欲解決其與立郁公司間
      合建契約之機會，向戊○○佯稱「已找到金主甲○」、「
      以114之3、114之14地號土地向銀行辦理貸款所得之金額
      ，將專款專用於完成合建契約。」等語，以此方式施用詐
      術，致使戊○○陷於錯誤，誤信壬○○已尋得金主甲○之
      奧援，有資力支應合建案所需工程款及清償以114之3、11
      4之14地號土地設定抵押所取得之銀行貸款，會遵守契約
      ，戮力於合建案之進行，而與之簽約，並將辦理融資貸款
      所需之印鑑章及土地所有權狀等相關文件交給壬○○，壬○○旋以114之3、114之14地號土地設定抵押權後，向華
      南商業銀行貸得2400萬元，並立即將之花用殆盡，而詐欺
      取財得逞。從而，本件事證已臻明確，被告壬○○所辯無
      非事後卸責之詞，洵無足採，其詐欺之犯行洵堪認定，應
      依法論科。
二、核被告壬○○所為，係犯刑法第339條第1項之詐欺取財罪。
    爰審酌被告壬○○之素行、智識程度；犯罪之動機、目的、
    手段、所得財物價值；利用自己之專業，取得殷實地主之信
    任而實施詐騙行為，導致地主損失價值數千萬元之土地，惡
    性重大；犯後迄未與被害人達成和解，賠償被害人損害，且
    猶飾詞否認犯行，態度不佳及等一切情狀，量處如主文所示
    之刑，以示警懲。
貳、被告丑○○部分：
一、公訴意旨另以：被告丑○○係磊拓公司及威拓公司之登記負
    責人，並負責處理2公司之財務會計部門業務，被告丑○○
    與壬○○基於意圖為自己不法所有之犯意聯絡，共同以犯罪
    事實欄所載之方法詐騙戊○○得逞，因認被告丑○○亦涉犯
    刑法第339條第1項之詐欺罪嫌等語。
二、按犯罪事實應依證據認定之，無證據不得認定犯罪事實；不
    能證明被告犯罪者，應諭知無罪之判決，刑事訴訟法第154
    條第2項、第301條第1項分別定有明文。又告訴人之告訴，
    係以使被告受刑事訴追為目的，是其陳述是否與事實相符，
    仍應調查其他證據以資審認；事實之認定，應憑證據，如未
    能發現相當證據，或證據不足以證明，自不能以推測或擬制
    之方法，以為裁判基礎；認定不利於被告之事實，須依積極
    證據，苟積極證據不足為不利於被告事實之認定時，即應為
    有利於被告之認定，更不必有何有利之證據；認定犯罪事實
    所憑之證據，雖不以直接證據為限，間接證據亦包括在內，
    然無論直接或間接證據，其為訴訟上之證明，須於通常一般
    之人均不致有所懷疑，而得確信其為真實之程度者，始得據
    為有罪之認定，倘其證明尚未達到此一程度，而有合理之懷
    疑存在，致無從為有罪之確信時，即不得遽為不利於被告之
    認定；依刑事訴訟法第161條第1項之規定，檢察官對於起訴
    之犯罪事實，應負提出證據及說服之實質舉證責任，倘其所
    提出之證據，不足為被告有罪之積極證明，或其指出證明之
    方法，無從說服法院以形成被告有罪之心證，基於無罪推定
    之原則，自應為有利於被告之認定，最高法院亦著有52年台
    上字第1300號、40年台上字第86號、30年上字第816號、76
    年台上字第4986號、92年台上字第128號判例意旨可資參照
    。
三、本件公訴人認被告丑○○涉有前揭詐欺犯行，無非係以告訴
    人丁○○之指訴；證人卯○○、子○○、乙○○、辛○○之
    證詞；補充協議書、委託書、磊拓公司請款單、宜拓營建股
    份有限公司之資產負債表及損益計算表等，為其論據。
四、訊據被告丑○○堅決否認有何詐欺犯行，辯稱：「自己雖是
    磊拓及威拓公司之名義上負責人，且有處理公司公司的財務
    會計，但是並沒有參與公司實際業務經營，公司業務都是壬○○處理，我對本案完全不知情，也沒有參與合建契約或抵
    押貸款的事情，我沒有詐欺。」等語，經查：
（一）證人丁○○雖證稱「丑○○是威拓公司的負責人，並負責
      公司會計，我們去公司時，他都在公司。」（見宜蘭地檢
      署92年度偵字第212號卷第71頁）」云云、證人卯○○雖
      證稱「丑○○是會計部門的主管，負責會計業務的決策跟
      指揮。」云云（見本院87年度易字第340號影卷第24頁）
      、證人子○○雖證稱「我製作完成磊拓公司經典損益計算
      表後交給丑○○審核。」（見本院87年度易字第340號影
      卷第23、24頁）、證人即磊拓公司之工地主任乙○○雖證
      稱「丑○○每天都會到公司」云云（見本院87年度易字第
      340號影卷第27頁）、證人癸○○雖證稱「我在處理磊拓
      的案件中，票子都是丑○○在開的，我請款都是找丑○○
      。」（見本院卷二第33、34頁）、證人丙○○雖證稱「丑
      ○○是公司負責人，負責公司財務。」（見宜蘭地檢署92
      年度偵字第212號卷第115頁），且卷附之磊拓公司請款單
      上管理部財務處之主管欄中、宜拓營建股份有限公司之資
      產負債表及損益計算表會計欄中，均蓋有丑○○之印章（
      見宜蘭地檢署86年度他字第492號影卷第1頁、本院87年度
      易字第340號影卷第7、8頁），然綜合上開證人所言及會
      計文件所顯示之內容，充其量僅能證明被告丑○○曾到磊
      拓等公司上班，並處理各公司之會計業務，惟尚不足據此
      而推認被告丑○○有實際處理各公司對外之締約業務，更
      無從因此而推得被告丑○○事前已知悉系爭合建契約締約
      情形，並與被告陳建有詐欺之共同犯意聯絡與行為分擔，
      而共同實施詐欺犯行之結論。
（二）至於證人辛○○雖另證稱：「簽85年12月28日補充協議書
      之前是丑○○跟我聯絡的，丑○○說壬○○人在國外，她
      是公司的負責人，由她來跟我談就可以了，簽約的時候她
      會派寅○○出面，當時我跟丑○○說阻止建照的事，她說
      女人跟女人比較好談，她是公司的負責人，她來處理就可
      以，所以有講到細節的事。」（本院卷二第38、40頁）云
      云，並舉補充協議書、委託書為證，惟依證人辛○○所言
      ，顯然被告丑○○與證人辛○○洽商之時間係在被告壬○○施用詐術與被害人戊○○締約（85年8月3日），並利用
      戊○○之土地設定抵押取得2400萬元貸款（85年8月30日
      ）之後，亦即係在被告壬○○完成本件詐欺犯罪行為之後
      ，自難依此即推認被告丑○○事前已知悉系爭合建契約締
      約情形，且與被告壬○○有詐欺之共同犯意聯絡與行為分
      擔。
（三）更何況，證人丁○○另亦證稱「簽訂系爭合建契約，都是
      由我、我父親及壬○○在處理，丑○○不曾出面與我接洽
      。」等語（本院卷二第24、27頁）、證人丙○○另亦證稱
      「戊○○、己○○就114之3、114之14地號土地與威拓公
      司合建案，丑○○完全沒有出面處理。」（見宜蘭地檢署
      92 年度偵字第212號卷第50、51頁）、被告壬○○亦陳稱
      「丑○○對本案不知情。」等語（本院卷一第41頁）。依
      此，益徵被告丑○○所辯，與實情相符。
（四）綜上所述，公訴人所舉證據，均不足為被告丑○○有罪之
      積極證明。此外，復查無其他積極證據證明被告丑○○確
      有公訴人所指之詐欺犯行，揆諸首揭二之說明，自應為有
      利於被告丑○○之認定。從而，本件尚不能證明被告丑○○犯罪，依法應為被告丑○○無罪判決之諭知。
據上論斷，應依刑事訴訟法第299條第1項前段、第301條第1項，
刑法第339條第1項，罰金罰鍰提高標準條例第1條前段，判決如
主文。
本案經檢察官陳嘉瑜到庭執行職務。
中　　華　　民　　國　　94　　年　　5　　月　 　30　　日
                 臺灣宜蘭地方法院刑事第四庭
                     審判長法  官  林 惠 玲
                     　    法  官  林 楨 森
                           法  官  劉 家 祥
以上正本證明與原本無異。
如不服本判決，應於判決送達後10日內，向本院提出上訴狀（應
附繕本）。
                           書記官  邱 淑 秋
中　　華　　民　　國　　94　　年　　6 　　月　　1 　　日
附錄本案論罪科刑法條全文：
刑法第339條第1項
意圖為自己或第三人不法之所有，以詐術使人將本人或第三人之
物交付者，處五年以下有期徒刑、拘役或科或併科一千元以下罰
金。
